臺中高等行政法院判決　　　　　　　　　　　　　　　九十二年度訴字第八一九號
　　原　　　告　台灣電力股份有限公司
　　代　表　人　甲○○
　　訴訟代理人　乙○○
　　被　　　告　苗栗縣政府
　　代　表　人　丙○○
右當事人間因電業法事件，原告提起行政訴訟，本院判決如左︰
　　主  文
原告之訴駁回。
訴訟費用由被告負擔。
　　事  實
壹、事實概要：
    緣原告於民國七十九年間報經經濟部核准第四輸變電計畫，其中之「通霄─丕基
    、霄南、建順、通順六九仟伏輸電線路架線工程」（含一號至七號鐵塔）開始施
    工後，通霄鎮李姓住民以五號鐵塔至六號鐵塔間線路跨越其土地上空，損害其權
    益為由，於八十三年九月二十二日起陸續抗爭阻止施工，致五號鐵塔至六號鐵塔
    間架線工程停止。嗣原告多次透過苗栗縣通霄鎮調解委員會調解未果，於八十八
    年起至九十年止共五度函請被告許可其依法先行施工，惟並未獲被告回覆。原告
    復另於九十年十二月三日及九十一年一月二十二日以電輸字第九○一一─一九九
    九號及九一○一─一○四五號函請被告依據電業法第五十一條規定許可先行施工
    ，惟被告仍未為准駁之處分。原告乃以被告對其依法申請之案件於法定期間應作
    為而不作為，依訴願法第二條第一項之規定，提起訴願，經經濟部以九十二年四
    月十五日經訴字第○九二○六二○八八九○號訴願決定命「苗栗縣政府應於收受
    訴願決定書後二個月內作成適法之處分」，然被告機關仍未於訴願決定指定期間
    作成處分，原告不服，遂依行政訴訟法第五條第一項提起本件行政訴訟。
貳、原告聲明及陳述：
  一、原告聲明求為判決：
（一）被告應許可「原告公司通霄─丕基六九仟伏輸電線五號至六號鐵塔架線工程」
      先行施工。
（二）訴訟費用由被告負擔。
  二、原告主張之理由：
（一）查原告輸變電工程通霄─丕基六九仟伏輸電線五號至六號鐵塔架線工程，於八
      十三年九月二十二日架線施工時，遭線下李姓業主抗爭阻撓暫停工協調。先後
      與業主協商不下十次（含通霄鎮調委會調解二次），然未能達成共識，甚為遺
      憾，原告遂依電業法第五十一條規定：「電業於必要時，得在地下、水底、私
      有林地或他人房屋上之空間，或無建築物之土地上設置線路，．．．，如所有
      人或占有人提出異議，得申請地方政府許可先行施工，．．．。」向被告申請
      許可先行施工，前後共十一次之多，最近一次乃九十一年四月二十二日，皆未
      獲被告同意，而系爭工程遲遲無法復工，經提報行政院「電力供應專案小組」
      協助解決，獲行政院大力支持於九十一年一月底復工，惟被告仍未許可先行施
      工，故無法依協調結論於九十一年一月復工，合先敘明。
（二）次查系爭工程係改善通霄發電廠至霄南變電所既設線路超載問題，加強通霄、
      苑裡地區供電能力並提供特高壓用戶用電需求而興建，且線路路徑已儘量避開
      人口較稠密帶施設，俾減輕對當地土地開發之衝擊，況系爭工程完工後，通霄
      ─霄南及通霄─建順、通順二條既設六九仟伏有安全堪慮之老舊桿線更可一併
      拆除，良以前開既設桿線已老舊不堪、安全堪慮，如遇颱風來襲，更可能造成
      通霄、苑裡地區大停電，總之，系爭工程對該地區之整體景觀、供電品質，絕
      對具有正面效果，灼然自甚。
（三）再查人民因中央或地方機關對其依法申請之案件，於法定期間內應作為而不作
      為，認為損害其權利或利益者，得提起訴願，訴願法第二條定有明文。經原告
      依法提起訴願後，訴願決定機關於九十二年四月十五日作成訴願決定，命被告
      於收受訴願決定書後二個月內作成適法之處分，此有經濟部訴願決定書附狀可
      按。惟被告於前開二個月之法定期限，猶未作出任何處置，罔顧全國經濟事務
      最高主管機關，莫此為甚。原告為求順利推動系爭工程，保障廣大用電戶權益
      ，不得不另尋其他救濟管道，爰依法提起行政訴訟。
（四）末查人民因中央或地方機關對其依法申請之案件，於法令所定期間內應作為而
      不作為，認為其權利或法律上利益受侵害者，經依訴願程序後得向高等行政法
      院提起請求該機關應為行政處分或應為特定內容之行政處分之訴訟，行政訴訟
      法第五條第一項，規定甚明。首應敘明者，前開請求被告機關應為行政處分或
      應為特定內容之行政處分之訴訟，學界稱為「課予義務之訴」或「怠為處分之
      訴」，不論何者，皆肯認於行政機關應作為而不作為，行政法院應負起「法之
      監督」角色，敕令被告機關為一定之行政處分，俾符合「法治國權利有效保障
      」之最高指導原則，即令原告係公營企業甚或公法人，亦無例外；又對公法人
      之訴訟，由其公務所所在地之法院管轄，行政訴訟法第十三條定有明文可稽，
      揆諸首揭說明，原告爰依電業法第五十一條等規定，訴請鈞院命被告應許可「
      通霄─丕基六九仟伏輸電線五號至六號鐵塔架線工程」先行施工，於法有據。
      為此狀請判決如聲明，用保權益。
（五）被告於原告起訴後雖作成同意原告先行施工之行政處分，然該函文說明二「‧
      ‧‧惟一切抗爭及法律之責任概由貴公司自行處理與負責。」如原告接受該條
      款，於施工時有民眾抗爭，原告無法向被告申請警力排除或維持秩序，原告才
      不願撤回訴訟。
參、被告主張之理由：
    本案被告已於九十二年十二月十七日府建用字第○九二○一○○二一七號函作成
    原告公司所申請之同意先行施工之處分有案，因請准予免提答辯。
　　理  由
一、按「原告之訴依其所訴之事實，在法律上顯無理由者，行政法院得不經言詞辯論
    ，逕以判決駁回之。」行政訴訟法第一百零七條第三項定有明文。
二、本件原告於訴願決定機關經濟部以九十二年四月十五日經訴字第○九二○六二○
    八八九○號訴願決定命「苗栗縣政府應於收受訴願決定書後二個月內作成適法之
    處分」，而被告機關仍未於訴願決定所命指定期間作成處分後，依據行政訴訟法
    第五條第一項規定請求判決「被告應許可『原告公司通霄─丕基六九仟伏輸電線
    五號至六號鐵塔架線工程』先行施工」。惟原告起訴後，被告已依原告申請，以
    九十二年十二月十七日府建用字第○九二○一○○二一七號函作成原告上開請求
    同意先行施工之處分，有該函附本院卷可稽，並經原告陳述屬實。是被告既已滿
    足原告之申請作成原告所請求之處分，原告之訴即屬欠缺權利保護必要，其訴訟
    在法律上顯無理由，因不經言詞辯論，逕以判決駁回之。至被告前開函文說明二
    後段所載「惟一切抗爭及法律之責任概由貴公司自行處理與負責」等語，僅屬觀
    念通知性質，非行政程序法第九十三條規定行政處分之附款，亦即該部分說明並
    非對系爭行政處分附以條件或負擔，不影響原告申請許可系爭工程先行施工之效
    力，併予敘明。
三、又本件依原告起訴當時之訴訟程度，為伸張權利所必要，爰依行政訴訟法第一百
    零四條準用民事訴訟法第八十一條第二款規定，命勝訴之被告負擔訴訟費用，亦
    予敘明。
據上論結，本件原告之訴在法律上顯無理由，依行政訴訟法第一百零七條第三項、第
一百零四條，民事訴訟法第八十一條第二款，判決如主文。
中　　華　　民　　國　　九十三　　　年　　　五　　　　月　　　十四　　　日
                 臺 中 高 等 行 政 法 院   第 二 庭
                                審 判 長 法      官　胡　國　棟
                                         法      官　王　德　麟
                                         法      官　林  秋  華
右正本證明與原本無異。
如不服本判決，應於判決送達後二十日內向本院提出上訴書狀，其未表明上訴理由者
，應於提起上訴後二十日內向本院提出上訴理由書（須依對造人數附具繕本）；如於
本判決宣示或公告後送達前提起上訴者，應於判決送達後二十日內補提上訴理由書（
須附繕本）。未表明上訴理由者，逕以裁定駁回。
提起上訴應預繳送達用雙掛號郵票三九○元（三十四元及五元郵票各十份)。
中　　華　　民　　國　　九十三　　　年　　　五　　　　月　　　十四　　　日
　　　　　　　　　　　　　　　　　　　　 法院書記官　蔡  騰  德
